臺灣桃園地方法院刑事判決
110年度審金訴字第551號
公  訴  人  臺灣桃園地方檢察署檢察官 
被      告  楊世忠


上列被告因詐欺等案件，經檢察官提起公訴（110年度偵字第222
17號），被告於本院準備程序中，就被訴事實為有罪之陳述，經
本院告知簡式審判程序意旨，並聽取當事人之意見後，本院合議
庭裁定改依簡式審判程序審理，本院判決如下：
    主  文
楊世忠犯如附表主文欄所示之罪，各處如附表主文欄所示之刑（
含沒收）。應執行有期徒刑壹年捌月。
    事實及理由
一、本件犯罪事實及證據，除應補充、更正如下外，其餘均引用
    如附件檢察官起訴書之記載：
(一)起訴書犯罪事實欄一第11行「透過通訊軟體向陳安琪佯稱」
    ，補充更正為「透過通訊軟體向陳安琪（所涉幫助詐欺罪嫌
    ，另由臺灣彰化地方檢察署偵辦中）佯稱」。
(二)起訴書犯罪事實欄一第14行「以統一超商交貨便包裹寄送之
    方式」，補充更正為「於民國110年3月25日下午1時53分許
    ，至統一超商美溪門市，以交貨便包裹寄送之方式」。
(三)起訴書犯罪事實欄一第17至18行「再由不詳集團成員指揮楊
    世忠前往領取包裹後，依指示交付予不詳之詐欺集團成員」
    ，補充更正為「再由不詳集團成員指揮楊世忠於110年3月28
    日上午10時6分許，前往統一超商大溪門市領取包裹後，依
    指示交付予真實姓名年籍不詳綽號『阿風』之成年人，再由『
    阿風』轉交予不詳之詐欺集團成員」。
(四)起訴書附表編號1匯款時間欄「晚間7時14分許」，更正為「
    晚間7時13分許」：編號2匯款金額欄「3萬元」，更正為「3
    萬8,123元」；編號3匯款時間欄「同年4月1日晚間5時21分
    許」，更正為「同年3月29日晚間7時11分許」。　　
(五)證據部分補充「被告楊世忠於本院準備程序及審理中之自白
    」、「證人陳安琪、告訴人張靜如、朱珮瑜分別於本院準備
    程序及審理中之之證述」。　　　　　　
二、論罪科刑：
(一)按洗錢防制法於105年12月28日修正公布，並於106年6月28
    日生效施行（下稱新法），新法第14條第1項之一般洗錢罪
    ，祇須有第2條各款所示行為之一，而以第3條規定之特定犯
    罪作為聯結即為已足。另過去實務見解認為，行為人對犯特
    定犯罪所得之財物或利益作直接使用或消費之處分行為，或
    僅將自己犯罪所得財物交予其他共同正犯，祇屬犯罪後處分
    贓物之行為，非洗錢防制法所規範之洗錢行為，惟依新法規
    定，倘行為人意圖掩飾或隱匿特定犯罪所得來源，而將特定
    犯罪所得直接消費處分，甚或交予其他共同正犯予以隱匿，
    或由共同正犯以虛假交易外觀掩飾不法金流移動，即難認僅
    單純犯罪後處分贓物之行為，應仍構成新法第2條第1或2款
    之洗錢行為（最高法院108年度台上字第2057號、第2425號
    、第2402號判決意旨參照）。經查，被告楊世忠於上開時、
    地前往上開統一超商大溪門市領取裝有前開金融帳戶資料之
    包裹，可使詐欺集團藉此順利取得詐欺犯罪之所得，客觀上
    已製造該詐欺犯罪所得之金流斷點，達成隱匿犯罪所得之效
    果，妨礙偵查人員對該詐欺集團犯罪之偵查，自構成洗錢防
    制法第2條第2款「掩飾或隱匿特定犯罪所得之本質、來源、
    去向、所在、所有權、處分權或其他權益者」之洗錢行為甚
    明。是核被告所為，均係犯刑法第339條之4第1項第2款之三
    人以上共同詐欺取財罪及洗錢防制法第14條第1項之洗錢罪
    。
(二)被告與「阿風」及該詐欺集團所屬成員，就上開犯行，均具
    有犯意聯絡及行為分擔，均為共同正犯。　　　　
(三)再起訴書附表編號1所示之告訴人王珮珊雖有2次匯款之行為
    ，惟此係正犯該次詐欺取財行為使前開告訴人王佩珊分次交
    付財物之結果，正犯應祇成立一詐欺取財罪，是被告就起訴
    書附表編號1告訴人王珮珊部分應僅成立一罪。另被告侵害
    如起訴書附表編號1至4所示之告訴人王佩珊等之犯行，各係
    以一行為觸犯前開三人以上共同詐欺取財、一般洗錢罪，均
    為想像競合犯，俱應依刑法第55條前段規定，各從一重之三
    人以上共同詐欺取財罪處斷。
(四)次觀刑法第339條之4加重詐欺取財罪、洗錢防制法第14條第
    1項一般洗錢罪之法條文義，對於多數被害人詐欺行為及多
    次洗錢行為，應依侵害各該被害人法益之個數，採一罪一罰
    始符合立法本旨；本案被告上揭所為，既侵害如起訴書附表
    所示不同告訴人之財產法益，應認犯意各別，行為互殊，均
    予分論併罰(共4罪)，起訴書論罪科刑部分漏論及此，容有
    未洽，應予補充。
(五)另被告前於100年間因詐欺等案件，經臺灣士林地方法院以1
    02年度易字第215號、第216號、第262號判決分別判處有期
    徒刑10月，共8罪、9月，共14罪、11月，共3罪、1年，共3
    罪，應執行有期徒刑4年，上訴後，經臺灣高等法院以103年
    度上易字第568號判決上訴駁回確定，於108年3月14日縮短
    刑期假釋出監，所餘刑期交付保護管束，迄至109年3月8日
    保護管束期滿，假釋未經撤銷，其未執行之刑，以已執行論
    ，有臺灣高等法院被告前案紀錄表1份在卷足憑，其於有期
    徒刑執行完畢後5年內，故意再犯本案有期徒刑以上之各罪
    ，均為累犯。依司法院大法官釋字第775號解釋意旨，考量
    被告前已多次因詐欺犯行經法院科刑並執行完畢，卻未能謹
    慎守法，又再犯本案詐欺犯行，足徵被告不知自我警惕，對
    刑罰反應力尚嫌薄弱，是認本件適用刑法累犯加重之規定加
    重其最低本刑，並無罪刑不相當之情事，爰依刑法第47條第
    1項規定各加重其刑。
(六)末按犯洗錢防制法第14、15條之罪，在偵查或審判中自白者
    ，減輕其刑，洗錢防制法第16條第2項定有明文。然按想像
    競合犯之處斷刑，本質上係「刑之合併」，其所謂從一重處
    斷，乃將想像競合犯組成之評價上數罪，合併為科刑一罪，
    其所對應之刑罰，亦合併其評價上數罪之數法定刑，而為一
    個處斷刑。易言之，想像競合犯侵害數法益者皆成立犯罪，
    論罪時必須輕、重罪併舉論述，同時宣告所犯各罪名，包括
    各罪有無加重、減免其刑之情形，亦應說明論列，量刑時併
    衡酌輕罪部分量刑事由，評價始為充足，然後依刑法第55條
    前段規定「從一重處斷」，非謂對於其餘各罪可置而不論。
    因此，法院決定處斷刑時，雖以其中最重罪名之法定刑，做
    為裁量之準據，惟於裁量其輕重時，仍應將輕罪合併評價在
    內（最高法院108年度台上字第4405號判決、108年度台上大
    字第3563號裁定意旨參照）。查被告就渠本件所犯構成洗錢
    行為之構成要件事實均於本院準備程序及審理時有所自白，
    原應就渠所犯普通洗錢罪，依上開規定減輕其刑；惟渠所犯
    普通洗錢罪均屬想像競合犯其中之輕罪，亦即被告就前開犯
    行俱係從一重之三人以上共同詐欺取財罪處斷，故就被告此
    部分想像競合輕罪得減刑部分，依上開說明，僅由本院於後
    述依刑法第57條量刑時一併衡酌該部分減輕其刑事由，併此
    說明。
(七)爰審酌被告不思以正當途徑獲取財富，為貪圖輕易獲得金錢
    ，接受詐欺集團成員之指揮，擔任「取簿手」，破壞社會秩
    序及治安，影響國民對社會、人性之信賴感，且造成告訴人
    等損害非輕，所為實屬不該，另參酌被告犯後已於偵查及本
    院審理時皆坦承全部犯行，核與洗錢防制法第16條第2項審
    判中自白減輕其刑規定相符，惟並未與告訴人等達成調解，
    亦未為實際賠償等犯後情狀，兼衡被告之犯罪動機、自陳目
    前無業、教育程度為國中畢業等一切情狀，分別量處如主文
    所示之刑，並定應執行之刑。
三、沒收：　　
    按犯罪所得，屬於犯罪行為人者，沒收之，於全部或一部不
    能沒收或不宜執行沒收時，追徵其價額，刑法第38條之1 第
    1 項前段、第3 項定有明文。查被告於本院準備程序時供稱
    其報酬為新臺幣1,000元，核屬其犯罪所得，爰依上揭規定
    ，應予於其所犯條項下宣告沒收，並於全部或一部不能沒收
    或不宜執行沒收時，追徵其價額。　　
據上論斷，應依刑事訴訟法第273條之1第1項、第299條第1項前
段、第310條之2、第454條第2項，判決如主文。
本案經檢察官吳宜展提起公訴，檢察官林欣怡到庭執行職務。　
中　　華　　民　　國　　111 　 年　　2　　月　　18　　日
                    刑事審查庭    法　官　林慈雁
以上正本證明與原本無異。
如不服本判決應於收受判決後20日內向本院提出上訴書狀，並應
敘述具體理由。其未敘述上訴理由者，應於上訴期間屆滿後20日
內向本院補提理由書(均須按他造當事人之人數附繕本)「切勿逕
送上級法院」。
                                  書記官　吳秉翰
中　　華　　民　　國　　111 　年　　2 　　月　　21　　日
附錄本案論罪科刑依據之法條：
中華民國刑法第339條之4
犯第339條詐欺罪而有下列情形之一者，處1年以上7年以下有期
徒刑，得併科1百萬元以下罰金：
一、冒用政府機關或公務員名義犯之。
二、三人以上共同犯之。
三、以廣播電視、電子通訊、網際網路或其他媒體等傳播工具，
    對公眾散布而犯之。
前項之未遂犯罰之。
洗錢防制法第14條
有第二條各款所列洗錢行為者，處7年以下有期徒刑，併科新臺
幣5百萬元以下罰金。
前項之未遂犯罰之。
前二項情形，不得科以超過其特定犯罪所定最重本刑之刑。
附表：
 編號 犯罪事實  主文   1 如附件起訴書犯罪事實一、附表編號1 楊世忠犯三人以上共同詐欺取財罪，累犯，處有期徒刑壹年參月。未扣案之犯罪所得新臺幣壹仟元沒收之，於全部或一部不能沒收或不宜執行沒收時，追徵其價額。   2 如附件起訴書犯罪事實一、附表編號2 楊世忠犯三人以上共同詐欺取財罪，累犯，處有期徒刑壹年參月。   3 如附件起訴書犯罪事實一、附表編號3 楊世忠犯三人以上共同詐欺取財罪，累犯，處有期徒刑壹年參月。   4 如附件起訴書犯罪事實一、附表編號4 楊世忠犯三人以上共同詐欺取財罪，累犯，處有期徒刑壹年參月。 


附件：
臺灣桃園地方檢察署檢察官起訴書
                                    110年度偵字第22217號
　　被　　　告　楊世忠　男　49歲（民國00年0月0日生）
　　　　　　　　　　　　住新北市○○區○○○○街0巷0號3                           樓
　　　　　　　　　　　　國民身分證統一編號：Z000000000號
上列被告因詐欺等案件，已經偵查終結，認應該提起公訴，茲將
犯罪事實及證據並所犯法條分敘如下：
　　　　犯罪事實
一、楊世忠前因詐欺案件，經臺灣高等法院103年度上易字第568
    號判決判處有期徒刑9月14次、10月8次、11月3次、1年3次
    ，定應執行有期徒刑4年確定，於民國109年3月8日假釋付保
    護管束期滿，未經撤銷，視為已執行完畢。詎猶不知悔改，
    明知任意持來路不明之他人金融卡轉交不詳人士，亦常與掩
    飾或隱匿詐欺犯罪所得相關，而使詐欺犯行不易遭追查，仍
    於110年3月間起，受僱於真實姓名年籍不詳之成年人，擔任
    俗稱「取簿手」之工作。楊世忠及其他真實姓名年籍不詳之
    成年人所組成之詐欺集團，共同基於3人以上詐欺取財之犯
    意聯絡，先由該詐欺集團所屬成員，於110年3月23日上午9時
    許，在不詳處所，透過通訊軟體向陳安琪佯稱：若要申請作
    家庭代工工作，須提供銀行存摺等語，致陳安琪陷於錯誤，
    使用Line傳送提款卡密碼、身分證及存摺照片予該不詳之人
    ，並將其所申設之中華郵政股份有限公司帳號000-00000000
    000000號帳戶(下稱本件帳戶)提款卡1張，以統一超商交貨
    便包裹寄送之方式，寄送至統一超商桃園大溪門市，再由不
    詳集團成員指揮楊世忠前往領取包裹後，依指示交付予不詳
    之詐欺集團成員，楊世忠因而獲得新臺幣(下同)500元報酬
    及車資5,000元。嗣該詐欺集團成員取得上開提款卡後，復
    於附表所示之時間，以附表所示方式，使附表所示之人陷於
    錯誤，而於附表所示時間、地點，將指定之款項匯至本件帳
    戶。嗣經如附表所示之王珮珊等人發覺有異，報警處理，始
    悉上情。
二、案經王珮珊、張靜如、李宗憲、朱珮瑜訴由桃園市政府警察
    局大溪分局報告偵辦。
　　　　證據並所犯法條
一、證據清單及待證事實：
編號 證據名稱 待證事實 1 被告楊世忠於警詢中及偵查時之供述 坦承依不詳詐欺集團成員指示，至統一超商桃園大溪門市領取包裹後，復依指示轉交予不詳詐欺集團成員之事實。  2 如附表所示告訴人及證人陳安琪於警詢時之證述 如附表所示告訴人及證人陳安琪分於如附表所示時、地及上開時、地遭詐騙，而匯款及交付本件帳戶資料之事實。 3 本件帳戶交易明細表、統一超商店到店貨態樣查詢截圖 本件帳戶為證人陳安琪申設及於上開時、地受詐騙而將本件帳戶提款卡寄至統一超商桃園大溪門市之事實。 4 統一超商及路旁監視器翻拍畫面 被告前往統一超商桃園大溪門市，領取本件帳戶提款卡包裹之事實。 
二、核被告楊世忠所為，係犯刑法第339條之4第1項第2款之3人
    以上共犯之加重詐欺取財以及違反洗錢防制法第2條第1款、
    第2款規定，而應依同法第14條第1項處罰之一般洗錢等罪嫌
    。被告所犯上開二罪嫌間，為想像競合關係，請從一重之刑
    法第339條之4第1項加重詐欺取財罪處斷。又被告與其所屬
    詐騙集團組織成員間，有犯意聯絡及行為分擔，請論以共同
    正犯。被告曾受如犯罪事實欄所載犯行之有期徒刑執行完畢
    ，有刑案資料查註紀錄表在卷可稽，其於受徒刑執行完畢後
    ，5年以內故意再犯本件有期徒刑以上之罪，為累犯，請依
    刑法第47條第1項之規定及司法院釋字第775號解釋意旨，裁
    量是否加重最低本刑。至被告所收取500元報酬，為其犯罪
    所得，請依刑法第38條之1第1第1項、第3項規定宣告沒收，
    並於全部或一部不能沒收或不宜執行沒收時，追徵其價額。
三、依刑事訴訟法第251條第1項提起公訴。
　　此　致
臺灣桃園地方法院
中　　華　　民　　國　 110　　年　　9 　　月　　9 　　日
　　　　　　　　　　　　　　　檢　察　官　吳宜展
本件證明與原本無異
中　　華　　民　　國　 110　　年　　10　　月　　13　　日
                              書  記  官  李昕潔
所犯法條　
洗錢防制法第2條
本法所稱洗錢，指下列行為：
一、意圖掩飾或隱匿特定犯罪所得來源，或使他人逃避刑事追訴
    ，而移轉或變更特定犯罪所得。
二、掩飾或隱匿特定犯罪所得之本質、來源、去向、所在、所有
    權、處分權或其他權益者。
三、收受、持有或使用他人之特定犯罪所得。
洗錢防制法第14條
有第二條各款所列洗錢行為者，處7年以下有期徒刑，併科新臺
幣5百萬元以下罰金。
前項之未遂犯罰之。
前二項情形，不得科以超過其特定犯罪所定最重本刑之刑。
中華民國刑法第339條之4
犯第339條詐欺罪而有下列情形之一者，處1年以上7年以下有期
徒刑，得併科1百萬元以下罰金：
一、冒用政府機關或公務員名義犯之。
二、三人以上共同犯之。
三、以廣播電視、電子通訊、網際網路或其他媒體等傳播工具，
    對公眾散布而犯之。
前項之未遂犯罰之。
附表
編號 告訴人  詐欺時間 詐欺方式 匯款時間 匯款金額 (新臺幣) 匯入帳戶 1 王珮珊 110年3月29日晚間6時30分許 詐欺集團成員撥打電話佯稱線上訂房之系統有誤，將從戶頭扣款等語，使告訴人王珮珊依其指示匯款之事實。 同年3月29日晚間7時14分許、7時25分許 1萬173元、2萬3109元 被告領取之中華郵政帳號000-00000000000000號金融卡帳戶 2 張靜如 110年3月29日晚間6時許 詐欺集團成員撥打電話佯稱線上訂房之系統有誤，將從戶頭扣款等語，使告訴人張靜如依其指示匯款之事實。 同年3月29日晚間7時9分許 3萬元 被告領取之中華郵政帳號000-00000000000000號金融卡帳戶 3 李宗憲 109年3月29日晚間5時28分許 詐欺集團成員撥打電話佯稱購物平臺客服，因系統有誤，將從戶頭扣款等語，使告訴人李宗憲依其指示匯款之事實。 同年4月1日晚間5時21分許 2萬9,985元 被告領取之中華郵政帳號000-00000000000000號金融卡帳戶 4 朱珮瑜 110年3月29日晚間6時30分許 詐欺集團成員撥打電話佯稱線上訂房客服，因系統有誤，將從戶頭扣款等語，使告訴人朱珮瑜依其指示匯款之事實。 同年3月29日晚間6時56分許 4萬9,986元 被告領取之中華郵政帳號000-00000000000000號金融卡帳戶